【裁判字號】    98,易,1272
【裁判日期】    990226
【裁判案由】    妨害公務等
【裁判全文】
臺灣高雄地方法院刑事判決              98年度易字第1272號
公  訴  人  臺灣高雄地方法院檢察署檢察官
被      告  丙○○
選任辯護人  唐治民律師
上列被告因妨害公務等案件，經檢察官提起公訴（98年度偵字
第12301號），本院判決如下：
    主  文
丙○○犯不能安全駕駛動力交通工具罪，處有期徒刑貳月，如易
科罰金，以新臺幣壹仟元折算壹日。又犯妨害公務執行罪，處有
期徒刑肆月，如易科罰金，以新臺幣壹仟元折算壹日。應執行有
期徒刑伍月，如易科罰金，以新臺幣壹仟元折算壹日。緩刑貳年
。
    事  實
一、丙○○係計程車司機，於98年3 月21日下午4 時許，因飲用
    保力達B 之酒類後，已達不能安全駕駛動力交通工具，猶駕
    駛車牌Y7-497號營業小客車返家，嗣於同日17時許，行經高
    雄市○○區○○路560 號前其住處附近，欲停放車輛時，因
    酒後注意力及控制力減弱，其所駕駛之營業小客車右後視鏡
    不慎擦撞到侯有建所有停放於上址騎樓下之車牌7268-XB 自
    小客車後車廂蓋，侯有建見狀即與之理論，侯有建當場聞到
    丙○○身上有濃厚之酒味，而質疑其有喝酒並要其賠償，雙
    方因而發生爭吵；侯有建旋即報警，丙○○則進入屋內，未
    久即騎乘機車外出。於同日17時25分許，高雄市政府警察局
    交通大隊楠梓分隊員警王添墻、蔡春貴及高雄市政府警察局
    楠梓分局加昌派出所警員甲○○接獲通知到達現場處理，約
    過5 至10分鐘左右，丙○○騎乘機車返家，丙○○明知身著
    警察制服之員警王添墻等人係依法執行職務之公務員，卻拒
    絕接受警方對其實施酒測，並向警方嗆聲：你們拿我怎樣，
    車子又不是我開的等語，嗣於王添墻欲依法將其帶回警局實
    施酒測或至醫院為抽血檢測時而捉住丙○○的手之際，竟基
    於妨害公務之犯意，反手勒住王添墻之頸部，並將王添墻摔
    倒在地，而對王添墻當場施以強暴。嗣丙○○為現場員警合
    力制服，並帶至高雄市政府警察局楠梓分局加昌派出所，於
    同日18時17分對其實施酒測，其吐氣所含酒精成份仍達每公
    升0.37毫克，而查獲上情。
二、案經高雄市政府警察局楠梓分局移送臺灣高雄地方法院檢察
    署檢察官偵查起訴。
    理  由
一、本案證據能力之說明：
    按被告以外之人於審判外之言詞或書面陳述，除法律有規定
    者外，不得作為證據，刑事訴訟法第159 條第1 項定有明文
    。又被告以外之人於審判外之陳述，雖不符前4 條之規定，
    而經當事人於審判程序同意作為證據，法院審酌該言詞陳述
    或書面陳述作成時之情況，認為適當者，亦得為證據，刑事
    訴訟法第159 條之5 第1 項亦定有明文。本院用以認定本案
    事實所憑之被告以外之人於審判外之言詞或書面陳述，檢察
    官及被告於審判程序中均未曾聲明異議，並同意將之作為證
    據（本院易卷第118-121 頁），本院復審酌該等言詞或書面
    陳述作成時之情況均屬正常，且與本案相關之待證事實具有
    關連性，認適當作為證據，依前開之規定，認上開陳述均具
    有證據能力，合先敘明。
二、訊據被告丙○○對於上開公共危險及妨害公務之事實於本院
    審理時均坦承不諱，核與證人侯有建、甲○○、丁○○、鄺
    繡珍於本院審理時到庭證述之情節相符，並有證人王添墻於
    偵查中之證詞及王添墻、甲○○所製作之職務報告書2 紙在
    卷可憑（參偵卷第12、13、39-40 頁），復有酒精濃度呼氣
    測試紀錄表、刑法第185 條之3 案件測試觀察紀錄表、道路
    交通事故現場圖、高雄市政府警察局交通大隊交通事故談話
    紀錄表、道路交通事調查報告表(一)、(二)、高雄市政府警察局
    舉發違反道路交通管理事件通知單、現場採證照片6 張附卷
    足稽（參偵卷第15-28 頁），是堪信被告之自白與事實相符
    ，故本案之事證明確，被告上揭犯行堪予認定，應予依法論
    科。
三、按刑法第一百三十五條第一項之罪，以對於公務員依法執行
    職務時施強暴脅迫為要件，所謂依法，指依據法令而言，故
    公務員所執行者，若非法令內所應為之職務，縱對之施以強
    暴脅迫，除其程度足以構成他項罪名者，得論以他罪外，要
    難以妨害公務論，若所施之強暴脅迫，係出於防衛公務員不
    法執行之職務，而其行為並未過當者，亦即無犯罪之可言。
    （最高法院24年上字第3488號判例意旨可供參照）又按刑法
    第一百三十五條第二項之職務強制罪，其強暴脅迫須在公務
    員執行職務前為之，故又稱之為事前妨害公務罪（參陳樸生
    著實用刑法三五七～三五八頁、韓忠謨著刑法各論一○○頁
    ，法務部(75)法檢( 二) 字第673 號函）。準此，本件被告
    丙○○係於員警依法執行職務之際對之施以強暴，依上開說
    明，自應成立刑法第135 條第1 項之罪甚明。是核被告丙○
    ○所為，係犯刑法第185 條之3 之公共危險罪、刑法第135
    條第1 項之妨害公務罪。公訴人認被告後者係構成同法條第
    2 項之妨害公務罪，尚有未洽，惟此部分其基本社會事實同
    一，自應依刑事訴訟法第300 條規定變更起訴法條。又被告
    所犯上述2 罪間，犯意各別，行為互殊，應予分論併罰。爰
    審酌被告不顧個人及他人生命安全而酒後駕車，且其欲停放
    車輛之際，竟不慎擦撞到侯有建所有停放於騎樓下之自小客
    車後車廂蓋，足見其已達不能安全駕駛動力交通工具之程度
    ，此對路上人車均構成重大安全威脅，幸未致人命傷亡，實
    屬大幸，然其酒後駕車行為，實不可取；復於警方依法執行
    職務之際，勒住員警之頸部，並將員警摔倒在地，而當場對
    公務員施以強暴之行為，對於公權力之貫徹妨害甚鉅，對社
    會治安亦有不良影響；惟念及其犯後坦承犯行，態度尚可，
    且斟酌被告患有「雙極性情感疾患」之精神病症，雖經藥物
    治療後，部分症狀已有改善，但仍殘存易怒、衝動、憂鬱情
    緒等症狀，需長期服藥治療等情，有行政院退除役官兵輔導
    委員會高雄榮民總醫院99年1 月19日高總管字第0990001
    014 號函暨病歷資料、財團法人義大醫院99年1 月26日義醫
    字第09900178號函暨病歷資料在卷可供憑參（本院易卷第
    52-87 頁、第88-116頁），是辯護人辯稱被告係因上開病症
    ，情緒上無法抑制，因而與員警發生衝突，進而對員警施以
    暴力等語，尚非無稽等一切情狀，分別量處如主文所示之刑
    ，並定其應執行之刑，復參酌本件被告係高工畢業，家庭經
    濟狀況小康等情（參警詢筆錄受詢問人欄之記載，偵卷第4
    、6 頁），諭知如主文所示易科罰金之折算標準。
四、末查被告前未曾因故意犯罪受有期徒刑以上刑之宣告，有臺
    灣高等法院被告前案紀錄表在卷可按，又被告坦承犯行，深
    表悔悟，其經此教訓，當能知所警惕，諒無再犯之虞，本院
    審酌上情，認主文所宣告之刑，以暫不執行為適當，爰併宣
    告緩刑2 年，以啟自新。
據上論斷，應依刑事訴訟法第284 條之1 、第299 條第1 項前段
、第300 條，刑法第135 條第1 項、第185 條之3 、第41條第1
項前段、第51條第5 款、第74條第1 項第1 款，刑法施行法第1
條之1 ，判決如主文。
本案經檢察官乙○○到庭執行職務。
中    華    民    國    99    年    2     月    26    日
                  刑事第四庭    法  官  張  震
以上正本證明與原本無異。
如不服本判決應於收受判決後10日內向本院提出上訴書狀，並應
敘述具體理由。其未敘述上訴理由者，應於上訴期間屆滿後20日
內向本院補提理由書(均須按他造當事人之人數附繕本)「切勿逕
送上級法院」。
中    華    民    國    99    年    2     月    26    日
                                書記官  鄒秀珍
所犯法條：
中華民國刑法第185條之3
（重大違背義務致交通危險罪）
服用毒品、麻醉藥品、酒類或其他相類之物，不能安全駕駛動力
交通工具而駕駛者，處1年以下有期徒刑、拘役或3萬元以下罰金
。
中華民國刑法第135條
（妨害公務執行及職務強制罪）
對於公務員依法執行職務時，施強暴脅迫者，處 3 年以下有期
徒刑、拘役或 3 百元以下罰金。
意圖使公務員執行一定之職務或妨害其依法執行一定之職務或使
公務員辭職，而施強暴脅迫者，亦同。
犯前二項之罪，因而致公務員於死者，處無期徒刑或 7 年以上
有期徒刑；致重傷者，處 3 年以上、 10 年以下有期徒刑。

司法院資訊處製作；財團法人民間司法改革基金會備份。
